福建金門地方法院民事判決　　　　　　　　94年度訴字第17號
原　　　告　甲○○
法定代理人　乙○○
被　　　告　丙○○
上列當事人間請求侵權行為損害賠償事件，本院於中華民國九十
四年十二月十二日言詞辯論終結，判決如下：
    主      文
被告應給付原告新台幣貳萬壹仟元。
原告其餘之訴駁回。
訴訟費用由被告負擔五十分之一，餘由原告負責。
    事實及理由
壹、
 一、原告主張：
  （一）、原告於民國九十三年五月六日向本院拍定座落金門縣
          金湖鎮夏興八十二號房屋 (下稱系爭房屋)， 與被告
          約定於九十三年五月三十一日搬空屋內所有物品，然
          被告竟違約，未於上開時間交屋於本人，且兩造曾於
          九十四年二月六日簽訂協議書，約定於九十四年二月
          十四日前搬空並交屋，原告於翌日進行施工時，被告
          卻於交屋日隔二天，將鋁門窗破壞取走，另一樓後門
          及窗戶復利用夜間雇工堵住，致原告必須租屋在台北
          居住，而受有鋁門窗十八萬元、水泥工程四萬九千元
          、住宿費用三千六百元、精神損害四十萬元、房租二
          十七萬六千元、機票往來費用三萬四千八百二十五元
          。
  （二）、爰依侵權行為法律關係，請求被告應給付原告新台幣
           (下同)共九十六萬八千七百五十五元。
 二、並聲明：
  （一）、被告應給付原告九十六萬八千七百五十五元。
  （二）、訴訟費用由被告負擔。
 三、並提出：協議書、房屋租賃契約書、估價單、報案三聯單
     、購票證明單十二紙、照片八幀等為證。
貳、
 一、被告則以：
  （一）、被告所拿走原裝設於系爭房屋一樓之鋁門窗二扇，係
          原告拍定後才裝設之設施，並不在拍定範圍。且原告
          進屋施工後，門窗均打破，可由原告後門進入被告住
          處，使被告居家安全堪慮，被告不得已，才自行出資
          購買磚塊、水泥將系爭房屋原為方便出貨及擺設廚房
          用具之後門及窗暫時堵住，而原告若欲使用，可輕易
          打除，故被告未有何侵權行為。
  （二）、而原告起訴所稱受有工資、土木建材、鋁門窗、鋁門
          、機票、精神損害、房租損害等，其中工資及土木建
          材部分，乃作隔間、做樓梯、衛浴設備之用，而原告
          拍得系爭房屋，未設樓梯及衛浴設備，則原告為供使
          用，自需出資購買建材以作上開設施，故原告請求顯
          無理由。
  （三）、原告請求之機票、房租部分，均與被告無關，且原告
          並未有任何非財產之損害，故其請求顯無理由。
 二、爰聲明：駁回原告之訴；訴訟費用由原告負擔。
 三、並提出：收據影本等為證。
參、兩造不爭執之事實：
  （一）、系爭房屋確係由原告因拍賣而取得。
  （二）、兩造於九十四年二月六日有簽訂協議書。
肆、本件之爭點：被告是否有占有原告房屋？是否有拆除鋁門窗
    等侵權行為事實？
伍、本院之判斷：
甲、程序部分：本件原告起訴時請求被告應給付原告一百一十萬
    六千元，嗣於本院九十四年九月九日言詞辯論期日庭呈之辯
    論狀中，減縮成九十六萬八千七百五十五元。本院核其請求
    之內容，均係主張基於被告之侵權行為事實，故符合民事訴
    訟法第二百五十五條第一項第三款之規定，其聲明之減縮自
    應允許，合先敘明。
乙、實體部分：
 一、按當事人主張有利於己之事實者，就其事實有舉證之責任
     。民事訴訟法第二百七十七條前段定有明文。復按損害賠
     償之債，以有損害之發生及有責任原因之事實，並二者之
     間，有相當因果關係為成立要件。所謂相當因果關係，謂
     無此行為，雖必不生此種損害，有此行為，通常即足生此
     種損害者，為有相當因果關係；如無此行為，必不生此種
     損害，有此行為，通常亦不生此種損害者，即為無相當因
     果關係，最高法院九十年度台上字第四○一號判決意旨足
     資參照。經查：
  （一）、本件被告並無占有房屋之事實：
          由本院九十四年八月十日現場履勘之結果以觀，本件
          系爭房屋現今並無任何足證被告有占有之情。而系爭
          房屋現既處於原告得自由運用之情況，則原告現今未
          居住於系爭房屋，乃其自由選擇居住處所之結果，從
          而，被告現今未占有系爭房屋，應值認定。
  （二）、本件原告並無法舉證被告有搬走一樓後門、後窗及二
          、三、四前陽台鋁門窗之事實：
  　　    本件被告否認有拔取上開鋁門窗之行為，而原告復未
　　　　　能舉證被告有上開行為，而依本院九十二年度執字第
　　　　　二四四號卷內拍賣前之照片（該卷第六十頁），兩相
　　　　　對照，僅能證明鋁門窗確有滅失之情形，至於滅失之
  　　　　時間及情節，原告則未能提出任何證據以資說明；而
    　　　從現場照片以觀，本件系爭房屋於拍定後，亦確有僱
　　　　　工整修之情事，則在原告並不知何時遭取走，且現場
　　　　　有施工之情形下，並無法確定鋁門窗係由被告取走，
　　　　　從而，原告舉證即有不足，無法使本院產生利於原告
  　　　　之心證，故原告之主張，即無足採。
  （三）、就一樓後門打牆、後門及後窗修補部分：
  　　　　就一樓後門打牆、後門及後窗修補，恢復原狀部分，
　　　　　被告固不否認有購買水泥加以填補之事實，然辯稱只
　　　　　是回復原建築結構，並未有侵權行為云云，然查，被
　　　　　告既自承於拍賣後，才將後門及後窗加以填補（卷第
　　　　　九十八頁），則於原告收受法院發給之權利移轉證書
  　　　　後，被告自不應對屬原告所有之房屋再行施工，故就
　　　　　此部分，被告即構成侵權行為，從而原告之請求，即
　　　　  屬有理由。
　（四）、準此，本件被告並無占有系爭房屋之事實，且原告亦
　　　　　無法舉證證明被告確有搬走鋁門窗之行為，但就一樓
　　　　　後門打牆、後門及後窗修補部分，既為被告所不爭執
　　　　  ，則原告就此部分之請求，即為有理由。
 二、準此，循上開被告侵權行為有無之認定，本院就損害賠償
     之金額，認定如下：
  （一）、准許部分：就水泥工程部分：
  　　　 就水泥工程部分，因被告不爭執，從而認原告之請求
         有理由，既如前述，而就其請求之數額 (卷第一一二
         頁)，被告亦未為反對之表示，故本院認原告之舉證即
         屬已足，爰依原告之請求數額允許之。
  （二)、駁回部分：
    １、機票損害部分：
      （１）、按直系血親相互間，互負扶義之義務，民法第一
              一一四條第一款定有明文，經查，本件原告法定
              代理人即為原告之直系血親尊親屬，依前開規定
              ，自應對原告負有扶養義務甚明。
      （２）、對未成年子女之扶養義務，包括住所之提供，而
              本件原告之法定代理人乙○○，其籍設於福建省
              金門縣金寧鄉安美村西浦頭二之一號，此有法務
              部戶役政連結作業系統一紙在卷可按（卷第一三
              九頁），因此，其即有義務提供原告於金門地區
              之住所。
      （３）、而原告法定代理人辯以原告須在台念書，故其自
              台灣往金門地區訴訟之機票損害，應由被告負責
              云云。然查，原告法定代理人既設籍於金門地區
              ，而其使原告於台灣地區就讀，乃原告法定代理
              人衡量原告之需求、經濟能力等情，綜合判斷所
              為之決定，與被告之行為並無關聯，殊無因此即
              要求被告應就原告法定代理人之選擇負責之理。
      （４）、準此，原告法定代理人既於金門地區有住所，則
              其主張從台北至金門之飛機票損害部分，即非屬
              必要，是此部分之請求，即屬無理由，應予駁回
              。
  　２、就鋁門窗部分：
      （１）、原告據以主張受有鋁門窗之損害，由其計算細目
              以觀，係指：一樓後門、一樓後窗、二、三、四
              樓前陽台窗及施工費用等（卷第一一二頁）。
      （２）、然查，本件依原告所舉之證據，並無法證明被告
              有拔取前開鋁門窗之行為，既如前述，則原告就
              此部分之請求，即屬無理由，應予駁回。
  　３、就房租及住宿費用部分：
      （１）、原告之法定代理人乙○○於金門地區既有住所，
              其代理原告前來金門地區處理本件不動產買賣及
              訴訟相關事宜，可居住於自己戶籍地所在之房屋
              ，故其選擇居住飯店，支出房租，與被告之行為
              並無關聯性，是原告請求被告給付原告法定代理
              人於九十四年九月九日赴本院開庭期間之住宿費
              用，委無足採。
      （２）、而原告無法舉證被告於拍定後占有房子之情況及
              期間，而系爭房屋之現況，由本院現場履勘結果
              以觀，亦可見現場並無被告占有之跡象，而已屬
              原告得自由使用之情形，則原告之占有，自無受
              被告影響之情。其主張被告無權占有期間，使原
              告無法居住所造成租金之損害，即因原告無法舉
              證使本院產生利於原告之心證，從而，此部分請
              求，亦無足採。
  　４、就二、三、四樓磚牆部分及搭架子部分：
  　　　因系爭房屋與被告居住之房屋間，並無隔牆存在，故購
        買後，必須另行建造隔牆乙節，當係原告於拍賣之初即
        可知悉，故就該部分，即非被告之侵權行為所致，縱認
        建牆費用應由兩造共同支付，亦係兩造間是否應透過其
        它法律關係請求，與被告無權占有及無故填補系爭房屋
        一樓後牆之侵權行為均無關係，從而，該部分請求委無
        足採。
  　５、就精神損害而言：
      （１）、按非財產上之損害，必有法律明文規定者為限，
              此觀民法第十八條第二項、第一百九十四條、第
              一百九十五條規定可知。
      （２）、本件原告據以請求精神上損害，其所主張之權利
              係物之所有權受侵害，並非上開條文所規定之人
              格權或其它身分法益，況民法之所以限制精神損
              害之請求，其原因在於精神上損害不易量化，且
              倘因財產法益受侵害，仍得請求精神損害，將造
              成過份擴大責任範圍之缺點，故就財產法益之精
              神損害，並無規定得請求之例。
      （３）、從而，原告主張其房屋之所有權遭被告侵害，進
              而請求非財產上之金錢賠償，其請求顯無足採。
陸、綜上所述，本院審酌上開等情，認原告本於侵權行為之法律
    關係，請求被告給付九十六萬八千七百五十五元等情，於二
    萬一千元之範圍內，為有理由，應予准許，其餘部分，為無
    理由，應予駁回。
柒、準此，本件判決之基礎已臻明確，兩造其餘攻擊防禦方法及
    舉證，核與判決結果無影響，爰不另一一論述，附此敘明。
捌、結論：本件原告之訴一部有理由，一部無理由，依民事訴訟
    法第七十九條，判決如主文。
中　　華　　民　　國　九十四　年　十二　月　　十六　　日
                  民事庭    法　官　林慶郎
正本係照原本作成
如對本判決上訴，須於判決送達後二十日內向本院提出上訴狀
中　　華　　民　　國　九十四　年　十二　月　　十六　　日
                    　　　　書記官　陳鴻璋